---
title: 'Práctica 2. Tipología y ciclo de vida de los datos.'
author: "Autores: Marc Lluis, Orlando Belloch"
date: "Enero 2021"
output:
  html_document:
    highlight: default
    number_sections: yes
    theme: paper
    toc: yes
    toc_depth: 2
  pdf_document:
    highlight: zenburn
    toc: yes
  word_document: default
---

```{r setup, include=FALSE}
knitr::opts_chunk$set(eval=T, echo=T, warning=FALSE)
options("max.print" = 1000)
```

******
# Práctica 2
******
## Descripción del dataset
El dataset utilizado en esta práctica es "Avocado Prices". Este dataset almacena valores históricos sobre el precio de los aguacates y el volumen de ventas en varios supermercados de Estados Unidos. Se ha obtenido desde la plataforma web Kaggle. Para acceder se puede utilizar este [enlace](https://www.kaggle.com/neuromusic/avocado-prices).

El dataset está compuesto de 14 columnas descritas a continuación:

* X - Numeración.
* Date - Fecha de la observación.
* AveragePrice - Precio medio de un aguacate.
* type - convencional u orgánico.
* year - Año.
* Region - Ciudad o región.
* Total Volume - Número total de aguacates vendidos.
* X4046 - Número de aguacates PLU 4046 vendidos.
* X4225 - Número de aguacates PLU 4225 vendidos.
* X4770 - Número de aguacates PLU 4770 vendidos.
* Total.Bags - Numero total de bolsas.
* Small.Bags - Número total de bolsas pequeñas.
* Large.Bags - Número total de bolsas grandes.
* XLarge.Bags - Número total de bolsas muy grandes.

Este dataset es importante a la hora de evaluar la influencia que tienen aspectos como el tipo de aguacate, la región o el tipo de bolsa utilizada, en el precio final del producto y el número de ventas. El problema que se pretende resolver es averiguar la relación que existe entre estos atributos con el objetivo de predecir el número de ventas o el precio del aguacate en un futuro.

## Integración y selección de los datos de interés a analizar.

```{r}
# Carga de las librerías necesarias y lectura del archivo .csv
library(dplyr)
library(ggplot2)
data <- read.csv("avocado.csv", header=TRUE, sep=",")
```

A continuación, comprobamos las dimensiones del dataset. Podemos observar que el dataframe obtenido está compuesto por 14 variables y más de 18.000 filas.

```{r}
dim(data)
numFilas = dim(data)[1]
numCols = dim(data)[2]
```

Con las funciones str() y summary() observamos aspectos como el tipo de variable, los cuartiles, la media o la mediana. También podemos observar que el tipo de algunas variables no es ideal:

* Date - Debería ser el tipo fecha (Date)
* Region - Se podría indicar a modo de factor para que sea más facil su análisis.
* Type - Tipo factor para facilitar su análisis.

```{r}
str(data)
```

```{r}
summary(data)
```

### Transformaciones.

Tal y como se ha indicado en el apartado anterior, transformamos las variables type y region en factores para poder trabajar mejor con ellas.
```{r}
data$type <- as.factor(data$type)
data$region <- as.factor(data$region)
```

El resultado de esta transformación lo podemos observar a continuación:

```{r}
summary(data$region)
```

```{r}
summary(data$type)
```

Transformamos también la variable Date del tipo character a Date. Además, creamos una nueva variable Month para visualizar mejor la evolución en los distintos meses.

```{r}
fechas <- as.Date(data$Date, format="%Y-%m-%d")
data$Date <- fechas
data$Month <- format(fechas, format="%m")
```

```{r}
head(data$Month)
```

El resultado de ambas transformaciones lo podemos observar a continuación:

```{r}
summary(data)
```

Por último, eliminamos la variable X debido a que no ofrecía ninguna información relevante.

```{r}
data <- select(data, -X,)
```

Después de este tratamiento de los datos, se ha observado como hay una gran cantidad de XLarge.Bags con 0, es por ello que es necesario revisar en el siguiente apartado (Limpieza de los datos) si hay algún problema con dicha variable.

```{r}
summary(data$XLarge.Bags)
```

## Limpieza de los datos

Empezamos este apartado analizando el comportamiento de la variable XLarge.Bags mencionado anteriormente. Con el siguiente boxplot, se puede visualizar que casi todos los datos se encuentran entre el 0 y el 300.

```{r}
boxplot(data$XLarge.Bags, notch = TRUE)
```

Ordenando los datos de mayor a menor valor de XLarge.Bags se aprecia como el atributo "Region" es igual a "TotalUS" para valores muy grandes de XLarge.Bags. Decidimos eliminar todos los registros cuando region="TotalUS" debido a que no se puede comparar correctamente los valores relacionados con todo un país (Estados Unidos) con los valores relacionados con un solo estado.

```{r}
datos <- arrange(data, -XLarge.Bags)
head(datos,50)
```

Con el siguiente código, se eliminan las filas donde se incluye TotalUS

```{r}
data <- data[data$region != "TotalUS",]
summary(data$region)
```

Volvemos a mostrar los datos ordenador de mayor a menor en función del valor de XLarge.Bags. Vemos ahora que todos los valores se corresponden con un único estado.

```{r}
datos <- arrange(data, -XLarge.Bags)
head(datos,50)
```

A continuación, ordenamos los valores de XLarge.Bags de menor a mayor. Comprobamos en el resultado que puede existir una relación con el tipo de aguacate y con la region. Cuando el aguacate es de tipo convencional y la region es Albany no se venden bolsas XLarge. En base a esta posible relación se decide conservar los valores de XLarge.Bags iguales a cero.

```{r}
datos <- arrange(data, XLarge.Bags)
head(datos,20)
```

Analizamos también los ceros correspondientes al atributo TotalBags. Después de ordenar los datos de menor a mayor valor de "Total.Bags", observamos que puede existir una relación con el tipo de aguacate. Cuando este es orgánico los aguacates se venden sin bolsa, independientemente de su tamaño. Por este motivo conservamos los registros cuando el número de bolsas es cero.

```{r}
datos <- arrange(data, Total.Bags)
head(datos,20)
```


Finalizamos este apartado comprobando si existen variables vacías en otros atributos del dataset.

En las dos variables de tipo factor, gracias a la función unique() podemos confirmar que no hay ningún elemento diferente a lo que se había observado en un primer análisis visual del csv.
La función unique() nos permite ver todos los valores que toma una variable.

```{r}
unique(data$type)
```

```{r}
unique(data$region)
```

Además, con la función is.na() comprobamos que en ninguna de las otras variables hay NAs:

```{r}
colSums(is.na(data))
```

## Análisis de los datos.

### Selección de los grupos

En este caso, seria interesante ver algunas observaciones como por ejemplo:

* La diferencia de precio y su evolucion entre los aguacates convencionales y los organicos.
* Si hay diferencia entre la compra de bolsas entre los aguantes de convencionales y organicos.
* Evolucion en la compra de los aguacates.

### Comprobación de la normalidad y homogeneidad de la varianza

A continuacion, comprobaremos si las variables numericas tienden a la normalidad. Para ello, utilizaremos el test de Kolomogorv-Smirnov.
Concretamente, se utiliza el test Lilliefors, este test asume que la media y varianza son desconocidas, estando especialmente desarrollado para contrastar la normalidad. Es la alternativa al test de Shapiro-Wilk cuando el número de observaciones es mayor de 50.


```{r}
library("nortest")
numeric_attr <- dplyr::select_if(data, is.numeric)
lapply(numeric_attr, lillie.test)
```

En ello, se observa que todas las variables las podemos considerar como normales, con un p-value practicamente 0. Esto se podría confirmar observando algunas de las variables:

```{r}
hist(data$AveragePrice)
```
```{r}
hist(data$Total.Volume)
```
En un primer momento, comparamos las varianzas de las variables del numero de bolsas respecto a los aguacates organicos y convencionales.

```{r}
a <- data[data$type == "conventional", "Total.Bags"]
b <- data[data$type == "organic", "Total.Bags"]
var.test(a,b)
```

Observamos, con un pvalue practicamente a 0, que las varianzas son diferentes. Esto se puede observar realizando un boxplot:

```{r}
boxplot(a, b)
```

En el caso del precio medio, tambien hay una diferencia en las varianzas:

```{r}
a <- data[data$type == "conventional", "AveragePrice"]
b <- data[data$type == "organic", "AveragePrice"]
var.test(a,b)
```

```{r}
boxplot(a, b)
```


### Aplicación de pruebas estadísticas para comparar los grupos de datos.

#### Prueba de Contrastes de hipotesis.

En este caso, podemos indicar que las varianzas de las variables Precio Medio respecto a los diferentos tipos de aguacate son diferentes. Por ello, realizaremos la siguiente hipotesis:

La primera hipotesis es que las ventas de aguacates convencionales es la misma que la de organicos:

$$
Ho: uCon = uOrg
$$

$$
H1: ucon > uOrg
$$

Observamos que las varianzas son diferentes en las ventas:

```{r}
var.test( data$Total.Volume[data$type=="conventional"], data$Total.Volume[data$type=="organic"] )
```

Para ver la hipotesis realizamos el t.test
```{r}
t.test( data$Total.Volume[data$type=="conventional"], data$Total.Volume[data$type=="organic"], var.equal=FALSE, alternative = "greater")
```

Por ello, podemos concluir con un 95% de confianza que las ventas de los aguacates convencionales es superior a las ventas de aguacates organicos.
Esto es debido al pvalue obtenido, que es practicamente 0. 


#### Correlación


```{r}
plot(data$Date, data$AveragePrice, col = "green", main = "Precio durante el tiempo", xlab = "Tiempo", ylab = "Precio")
```

En este sentido se observa ciertas correlaciones respecto el precio de los aguacates y en la fecha, donde se puede observar una subida del precio en algunas temporadas a finales de anio.

```{r}
plot(data$Date[data$type=="conventional"], data$AveragePrice[data$type=="conventional"] , col = "red", main = "Precio durante el tiempo", xlab = "Tiempo", ylab = "Precio")
```

```{r}
plot(data$Date[data$type=="organic"], data$AveragePrice[data$type=="organic"] , col = "blue", main = "Precio durante el tiempo", xlab = "Tiempo", ylab = "Precio")
```
Se observa como el precio de los aguacates organicos es mas estable que el de los aguacates convencionales. Sin embargo, no se observa una ninguna corelacion respecto diferentes fechas con la subida o bajada de precios. Por lo cual debemos suponer que el aumento de precio se trata de otros tipos de factores ajenos a los incluidos en este datasate.


```{r}
plot(data$Total.Volume, data$AveragePrice , col = "Green", main = "Precio vs Num de Ventas", xlab = "Numero de Ventas", ylab = "Precio")
```
Por otro lado, como era de esperar, a medida que el numero de ventas crece, el precio tiende a estabilizarse y bajar. Siendo en momentos donde las ventas soy muy menores el precio del aguacate, independientemente del tipo es muy dispar.

```{r}
plot(data$Total.Volume[data$type=="conventional"], data$AveragePrice[data$type=="conventional"] , col = "red", main = "Precio vs Num de Ventas", xlab = "Numero de Ventas", ylab = "Precio")
```

```{r}
plot(data$Total.Volume[data$type=="organic"], data$AveragePrice[data$type=="organic"] , col = "blue", main = "Precio vs Num de Ventas", xlab = "Numero de Ventas", ylab = "Precio")
```

Se observan diferencias respecto en cuanto las ventas son mayores, en el caso de los orgánicos, este precio tiene a situarse en la mediana, sin embargo, en el caso de los convencionales, este suele situarse en la parte mas baja, dentro del primer cuartil de precio.

```{r}
cor.test(data$AveragePrice, data$Total.Volume, method= "spearman")
```
Esto se confirma realizadno un test de correlacion, donde nos indica que hay una corelacion negativa de -0.62 entre las dos variables.
Esto significa, que a medida que aumenta la variable volumen, el precio medio disminiye. 

Esto es igual que lo indicado anteriormente por las imagenes.

Esto es debido a que la gran cantidad de observaciones en el volumen de ventas, se encuentran dentro del rango con pocas ventas el cual  

#### Modelo de regresión

A continuación, vamos realizar un modelo de regresión y de esta manera observamos los valores que puedan afectar mas al precio de los aguacates.

En un primer momento, se incluyen todas las variables para el cálculo del precio de los aguacates, el cual nos indica que es de un R-squared de un 0.57.

```{r}
summary(lm(AveragePrice~X4046+X4225+X4770+Small.Bags+Large.Bags+XLarge.Bags+type+Date+region, data= data))
```

Este valor es un poco pobre, debido a que con todas las variable indicadas en este dataset no permitiría predecir cual sería el precio aproximado según sus características. Realizaremos una comprobación en la cual se podra observar si hay alguna variable que genera "ruido" y que nos permita aumentar su fiabilidad:

```{r}
summary(lm(AveragePrice~type+X4046+X4225+X4770+region, data= data))
```

Podemos concluir sin embargo, que no hay ninguna variable en este caso que genere ruido, por lo cual el modelo más complejo (incluyendo todas las variables) es el que da un mejor rendimiento a la hora de predecir el precio. Sin embargo, cabe destacar que la variable region, es la que mas influencia tiene, seguido del volumen.

Esto es seguramente debido a que, dependiendo de la distancia que tenga que recorrer la mercancia, esta será mas o menos cara. Sin embargo, con la información que tenemos en este dataset no se puede confirmar. Por lo que solamente es una suposición.

## Representación de los resultados a partir de tablas y gráficas.

A lo largo de los apartados anteriores se han realizado gráficas y tablas para acompañar y complementar las explicaciones. Además, a continuación se añadirán varias gráficas para observar algunos comportamientos y relaciones.

A continuación, observamos la relación que existe entre el número de ventas por mes y el tipo de aguacate. Podemos comprobar que el mes con mayor número de ventas es enero y cuando menos se vende es en junio.

```{r}
multihisto <- ggplot(data = data,aes(x=Month,fill=type))+geom_bar()+ylab("Frecuencia")
multihisto + theme(axis.text.x = element_text(angle = 90, hjust = 1, vjust=0.3))
```

Si queremos ver para cada mes cual es el porcentaje de aguacates convencionales y orgánicos vendidos podemos mostrar el gráfica anterior de manera porcentual. A continuación, se puede observar el gráfico y se puede apreciar que la mitad de las ventas de cada mes se corresponden con el tipo orgánico y la otra mitad con el tipo convencional.

```{r}
multihisto <- ggplot(data = data,aes(x=Month,fill=type))+geom_bar(position = 'fill')+ylab("Frecuencia")
multihisto + theme(axis.text.x = element_text(angle = 90, hjust = 1, vjust=0.3))
```

## Conclusiones

* En un primer momento, se ha podido observar como las ventas de los aguacates convencionales son mayores a los aguacates organicos.
* Se ha detectado que gracias a la correlacion que hay una ligera correlacion negativa entre el precio de los aguacates y el precio de venta, esto afecta sobretodo a los aguacates convencionales. (Mayor Venta, el precio decae)
* Por ultimo, no hemos podido concluir un buen modelo que prediga el precio medio de los aguacates. Sin embargo, si que se ha detectado una gran influciencia de la region en el precio medio.

